---
title: "Proje Rapor : Ahmet Kanadlı"
output:
  html_document:
     df_print: paged
---

# Q1 : Problem Tanımı

Şirketimiz "DataInsight Analytics" olarak veri alanında uzmanlaşmış bir analiz ve istatistik şirketidir. 2020 ve 2023 yılları arasında veri alanında çalışan profesyonellerin maaşlarını konum ve deneyim seviyelerine göre analiz ederek, gelecek yıllar için rekabetçi maaş politikalarını belirlemeyi hedefliyoruz. 

Mevcut durumda, şirketimizin çalışanlarının maaşları konum ve deneyim seviyelerine göre belirlenirken, bu sürecin optimize edilmesi ve gelecek yıllar için daha etkili bir maaş politikasının oluşturulması gerekiyor. Bu, hem mevcut çalışanları memnun etmeyi hem de potansiyel yeni yetenekleri çekmeyi amaçlamaktadır.

# Q2 : Proje Amacı

[salary_data_analist](https://www.kaggle.com/datasets/willianoliveiragibin/salary-data-analist)
Adlı Kaggle veri setini kullanarak 2020 ve 2023 yılları arasında veri alanında çalışan kişilerin, istihdam edildikleri şirketin konumları dikkate alınarak deneyim seviyelerine göre filtrelenmesi üzerine odaklanan bir senaryo planlıyoruz. Her yıl için deneyim seviyelerine göre alınan ortalama maaşlardaki artış veya azalış oranlarına dayanarak, bir sonraki yıl (2024) için meslek gruplarına verilmesi gereken maaş miktarlarını hesaplamayı amaçlıyoruz.

# Q3 : Veri Seti Keşifsel Analizi

```{r echo=FALSE, message=FALSE, warning=FALSE}
filename <- "data_salary_analist.csv"
library(readr)
myDF <- read_csv(filename)
head(myDF)
 
```

Veri seti Kaggle web sitesinden indirilmiştir ve **readr::read_csv()** fonksiyonu kullanılarak **`r class(myDF)[[1]]`** tipinde bir değişkene ithal edilmiştir. Veri boyutları aşağıdaki gibidir :

- Satir sayisi : ```r nrow(myDF) ```
- Satir sayisi : ```r ncol(myDF) ```

Veri setinin ön görsellemesi aşağıda verilmiştir.

```{r echo=FALSE, message=FALSE, warning=FALSE}
myDF
```

Veri setini inceledeğimizde problem çözümü için kullanacağımız sütünlar work_year, experience,salary, in usd ,company
burada work_year çalışılan yılı , experience deneyimi ,job_title ile meslek gurubu, in usd maaşın dolar cinsinde miktarı , company ise çalışılan şirketin konumunu temsil etmekdir. 

Yıl verilerinin dağılımı aşağıdaki histogramda gösterilmiştir.
```{r echo=FALSE, message=FALSE, warning=FALSE}
hist(myDF$work_year, breaks = 3 , main = "Year Distribution", xlab = "Year", ylab = "Frequency", col = "lightblue", border = "black")
```

Deneyim verilerinin dağılımı aşağıdaki histogramda gösterilmiştir.
```{r echo=FALSE, message=FALSE, warning=FALSE}

experience2 <- as.factor(myDF$experience_level)

frekans <- table(experience2)

barplot(frekans, main = "Experience Distribution", xlab = "Experience", ylab = "Frequency", col = "lightblue", border = "black")


```

Maaş verilerinin dağılımı aşağıdaki histogramda gösterilmiştir.
```{r echo=FALSE, message=FALSE, warning=FALSE}

hist(myDF$salary_in_usd,breaks = 10, main = "Salary Distribution", xlab = "Salary", ylab = "Frequency", col = "lightblue", border = "black")

```

Meslek gurubu verilerinin dağılımı aşağıdaki histogramda gösterilmiştir.
```{r echo=FALSE, message=FALSE, warning=FALSE}

job <- as.factor(myDF$job_title)

job_frequence <- table(job)

barplot(job_frequence, main = "Job Distribution",breaks = 5, xlab = "JOB", ylab = "Frequency", col = "lightblue", border = "black")



```

```{r test-that-3, eval=FALSE, echo=FALSE}
testthat::test_file("tests/testthat/Q3_tests_ahmet_kanadli_210401071.R")
```

# Q4 : Veri Seti Ön işlemesi


```{r echo=FALSE, message=FALSE, warning=FALSE}
library(dplyr)

kur <- 30  #Güncel Dolar kuru

# USD cinsinden maaş verisini TL'ye dönüştürme
myDF$salary_in_usd <- myDF$salary_in_usd * kur

# Belirli sütunları seçerek yeni bir tibble oluştur
myTibble <- myDF %>%
  select(work_year, experience_level, job_title, salary_in_usd) %>%
  as_tibble()
# sütünları double dan integer'a çevir
myTibble <- myTibble %>%
  mutate(across(c(work_year, salary_in_usd), as.integer))

# Oluşturulan tibble'ı görüntüle
head(myTibble)


```
Yukarıda 
- CSV dosyasında salary_in_usd sütününda verilen maaş bilgileri için USD -> TL çevirimi yapıldı.
- Veri işlemesi için Kullanacağımız sütünlar seçilip myTibble adlı değişkene atandı. 
- Seçilen Sütünlar rahat işleme yapılabilmesi için factor tipine dönüştürüldü.
işelmleri yapıldı.

problem çözümünde kullanılacak olan sütünların son halinin ilk 5 değeri aşağıda ki çıktıda verilmiştir.

```{r echo=FALSE, message=FALSE, warning=FALSE}
head(myTibble)

#testthat::test_file("tests/testthat/Q4_cevik_Yazilim_2023_Guz_Proje_test_ahmet_kanadli_210401071.R")
```

```{r test-that-4, eval=FALSE, echo=FALSE}
testthat::test_file("tests/testthat/Q4_tests_ahmet_kanadli_210401071.R")
```


# Q5 : Veri Mühendisliği

# Meslek gruplarına göre ortalama maaş çubuk grafiği
```{r echo=FALSE, message=FALSE, warning=FALSE}


job_salary_mean <- myTibble %>%
  group_by(job_title) %>%
  summarize(mean_salary = mean(salary_in_usd, na.rm = TRUE))

barplot(job_salary_mean$mean_salary, names.arg = job_salary_mean$job_title,
        main = "Average Salary by Job Title",
        xlab = "Job Title", ylab = "Average Salary (TL)",
        col = "lightblue", border = "black")

# Deneyim seviyelerine göre maaşların boxplot grafiği


```

# Deneyim seviyelerine göre maaşların boxplot grafiği
```{r echo=FALSE, message=FALSE, warning=FALSE}
boxplot(salary_in_usd ~ experience_level, data = myTibble,
        main = "Salary Distribution by Experience Level",
        xlab = "Experience Level", ylab = "Salary (TL)",
        col = "lightblue", border = "black")
```

# Deneyim seviyelerine göre ortalama ve medyan maaşlar
```{r echo=FALSE, message=FALSE, warning=FALSE}
# Deneyim seviyelerine göre ortalama ve medyan maaşlar
experience_stats <- myTibble %>%
  group_by(experience_level) %>%
  summarize(mean_salary = mean(salary_in_usd, na.rm = TRUE),
            median_salary = median(salary_in_usd, na.rm = TRUE))

experience_stats

```
- Grafikte, maaşların deneyim seviyesi arttıkça arttığı görülmektedir. 

- **EN**: Bu kategori, en düşük maaş dağılımına sahip görünüyor.
- **EX**: Bu kategori, EN'den biraz daha yüksek bir maaş dağılımına sahip.
- **MI**: Bu kategori, EX'den daha yüksek bir maaş dağılımına sahip.
- **SE**: Bu kategori, grafikteki en yüksek maaş dağılımına sahip olanıdır.
- Bu, bazı çalışanların deneyim seviyelerine göre beklenenden çok daha yüksek veya düşük maaş aldığını gösterir.

#mesleklere göre maaş dağılmı
```{r echo=FALSE, message=FALSE, warning=FALSE}
boxplot(salary_in_usd ~ job_title, data = myTibble,
        main = "Salary Distribution by Job title",
        xlab = "Job title", ylab = "Salary (TL)",
        col = "lightblue", border = "black")

#testthat::test_file("tests/testthat/Q5_cevik_yazilim_2023_Guz_Proje_test_ahmet_kanadli_210401071.R")
```

```{r test-that-5, eval=FALSE, echo=FALSE}
testthat::test_file("tests/testthat/Q5_tests_ahmet_kanadli_210401071.R")
````

